臺灣高等法院高雄分院民事判決　九十二年度再字第一三號
　　　再審原告　　甲○○
　　　　　　　　　戊○○
　　　　　　　　　丁○○
　　　送達代收人　丙○○
　　　再審被告　　台灣電力股份有限公司　　設台北市○○○路○段二四二號
　　　法定代理人　乙○○　　　　　　　　　住台北市○○○路○段二四二號
當事人間請求損害賠償事件，再審原告對於民國九十二年九月三日本院九十年度字重
上更(一)字第三三號確定判決提起再審，判決如下：
    主      文
再審之訴駁回。
再審訴訟費用由再審原告負擔。
    事      實
甲、再審原告方面：
壹、聲明：求為判決：
一、先位聲明：
（一）鈞院九十年度重上更(一)字第三三號確定判決關於命再審原告甲○○應給付再審
      被告新台幣捌拾壹萬陸仟伍佰零捌元；命再審原告戊○○應給付再審被告新台
      幣壹佰壹拾捌萬肆仟陸佰伍拾參元；命再審原告丁○○應給付再審被告新台幣
      壹佰貳拾貳萬玖仟捌佰參拾肆元；暨命再審原告甲○○、戊○○均自民國八十
      六年十二月十一日起，命再審原告丁○○自民國八十六年十二月二十七日起，
      均至清償日止，按週年利率百分之五計算之利息部分廢棄。
（二）右廢棄部分，再審被告在前程序第二審上訴及其假執行之聲請均駁回。
（三）再審及前程序第一、二審訴訟費用由再審被告負擔。
二、備位聲明：
（一）鈞院九十年度重上更(一)字第三三號確定判決於假執行程序實施前再審原告甲○
      ○以新台幣八十一萬六千五百零八元，再審原告戊○○以新台幣一百一十八萬
      四千六百五十三元，再審原告丁○○以新台幣一百二十二萬九千八百三十四元
      ，預供擔保，就各該部分得免為假執行部分廢棄。
（二）右廢棄部分，於執行標的物拍定、變賣前，再審原告甲○○以新台幣八十一萬
      六千五百零八元，再審原告戊○○以新台幣一百一十八萬四千六百五十三元，
      再審原告丁○○以新台幣一百二十二萬九千八百三十四元預供擔保，就各該部
      分得免為假執行。
（三）再審訴訟費用由再審被告負擔。
貳、陳述：
一、按確定終局判決適用法規顯有錯誤者，得以再審之訴聲明不服，民事訴訟法第四
　　百九十六條第一項第一款定有明文。又民事訴訟法第四百九十六條第一項第一款
　　所謂適用法規顯有錯誤，係指確定判決違背法規或現存判例解釋者而言，最高法
　　院台再字第二一０號著有判例。而判決理由矛盾者，其判決當然為違背法令，民
　　事訴訟法第四百六十九六條第六款亦有規定；另證書之記載縱屬可信，而據以確
　　定事實，必該證書之記載或其記載當然推理之結果，與其所確定之事實客觀上能
　　相符合而後可，若缺此符合即屬背於論理法則，其確定事實，自不得謂非違法，
　　最高法院二十八年上字第二二五０號判例可資參照。前述鈞院九十年度重上更(一)
　　字第三三號判決確定部分，適用法規顯有錯誤：
（一）該判決據再審被告提出之「張世基侵占公款查對資料分析表」所示，審認訴外
      人張世基未繳交之存根，並不等同侵占該存根金額。惟又據再審被告提出之「
      屏東區處處理股帳務員張世基辦公桌抽屜存放收存根明細表」及更正後之同一
      明細表，認定張世基侵占之金額計四百零五萬一千五百七十二元，因而認再審
      原告甲○○、戊○○、丁○○分別於七十八年十二月十四日、七十九年十月二
      十九日、八十年七月十五日檢查未收收據時，張世基即有侵占之情，因而任再
      審原告等三人之檢查，有未盡職務上應盡義務之疏失，應就抽查時間以前及其
      後再審被告因張世基侵占所受損害負賠償責任，其判決違背證據法則、論理法
      則。再該判決既認未繳交存根並不等同未入帳予以侵占，又認抽屜存根（亦係
      未繳交處理股之存根）二百八十八張及已收收據（存根亦未繳交處理股）二張
      之金額，為張世基侵占之金額，判決理由矛盾。另該判決認共同被告陳水木任
      處理股長期間，有監督管理上之疏失，令負其任股長期間張世基侵占金額之賠
      償責任，而未就其後因張世基之侵占行為再審被告所受損害，分擔賠償責任，
      惟令再審原告等三人就其後再審被告因張世基之侵占所受損害，須分擔賠償責
      任，亦有判決理由矛盾之違誤。
（二）另張世基抽屜取出之存根，亦屬未報繳存，而前述「張世基侵占公款查對資料
      分析表」，係就未保繳存根查對，兩者有重疊，該判決認計算上並無重疊，亦
      違論理法則。
（三）另該判決依其所附之附件一所示，認再審原告丁○○於八十年七月十五日為年
      度抽查未確實清點，據以認定張世基八十年四月間及七月間侵占之金額。惟該
      附件一所示存根張數金額，包括八十年七月十六日至三十一日者，該判決所認
      再審原告丁○○於八十年七月十五日抽查時，再審被告所受損害額包括七月間
      金額，有違證據法則、論理法則。
二、該判決之判決日期係九十二年九月三日，惟未適用九十二年二月七日增訂，同年
    九月一日施行之民事訴訟法第三百九十二條第三項規定「依前項規定預供擔保或
    提存而免為假執行，應於執行標的物拍定、變賣或物之交付前為之」為判決，仍
    判決於假執行程序實施前供擔保始得免為假執行，適用法規顯有錯誤。若認前述
    先位訴訟無理由，請求依此賜判如備位聲明。
參、證據：提出本院九十年度上更(一)字第三三號民事判決影本一件、台灣電力公司屏
    東區營業處八十一年八月二十五日屏區人督字第8108－0175號函影本一件。
乙、再審被告方面：
    再審被告未提出書狀作何聲明或陳述。
丙、本院依職權調閱本院九十年度上更(一)字第三三號民事卷並影印該判決附件一、二
    之分析表與明細表附卷。
    理      由
一、按再審之訴顯無再審理由者，法院得不經言詞辯論，以判決駁回之，民事訴訟法
    第五百零二條第二項定有明文。又同法第四百九十六條第一項第一款規定所謂「
    適用法規顯有錯誤者」，係指確定判決違背法規或現有判例及解釋者而言。本件
    再審原告所指本院上開確定判決，適用法規顯有錯誤，無非以其認定再審原告對
    於張世基之侵占所致再審被告所受損害，應負職務上疏失之賠償責任，係以再審
    被告提出之「張世基侵占公款查對資料分析表」及「屏東區處處理股帳務員張世
    基辦公桌抽屜存放收存根明細表」及更正後之同一明細表為據，然其認定事實有
    違證據法則與論理法則，自有判決理由矛盾之違誤云云。惟查原確定判決係依全
    辯論意旨及調查證據之結果，而認訴外人張世基有侵占電費情事，並依再審被告
    提出之前述分析表、明細表與收費存根，及證人盧聰明、陳琇鶯等人之證言等各
    項證據資料，認定張世基所侵占之金額，及再審原告等人有未盡其職務上應盡之
    義務之疏失責任，於理由項下逐一剖析載明，並無違反證據與論理法則可言，再
    審原告徒就原確定判決關於證據之取捨認定，指為違背證據法則與論理法則，並
    有判決理由矛盾之違法云云，自難認有據。至再審原告丁○○於八十年七月十五
    日為年度抽查時，未盡其確實清點之義務，原確定判決認定再審被告所受損害包
    括八十年七月間張世基之侵占金額即包括八十年七月十六日至七月三十一日部分
    ，已說明再審原告丁○○奉派抽查張世基保管之電費收據時，若確實清點張世基
    所保管之未收收據張數及金額，應得以查出未收收據短少之情，而收監督制衡之
    效，其竟未確實清查，坐令張世基得以長期侵占候收戶繳納之電費，實有未盡職
    務上應盡義務之疏失，自應就其抽查前及其後再審被告因張世基之侵占行為所受
    損害負賠償責任，於理由欄下詳予敘明，其認定事實亦無違證據法則可言。另新
    修正民事訴訟法第三百九十二條第三項固規定「依前項規定預供擔保或提存而免
    為假執行，應於執行標的物拍定、變賣或物之交付前為之」，然該修正規定係九
    十二年九月一日施行，而原確定判決係九十二年八月二十日經言詞辯論終結，依
    法尚應適用辯論終結時之法律，是原確定判決於九十二年九月三日判決時，宣告
    准本件再審原告預供擔保免為假執行，雖記載為「假執行程序實施前」，亦難謂
    其有適用法規錯誤之情事。綜上所述，原確定判決並無再審原告主張有適用法規
    顯有錯誤等再審事由，是再審原告提起再審之訴，依其主張顯難認有再審理由，
    自應予駁回，並不經言詞辯論為之。
二、據上論結，本件再審之訴為顯無理由，依民事訴訟法第五百零二條第二項、第七
    十八條、第八十五條第一項前段，判決如主文。
中　　　華　　　民　　　國　　九十三　　年　　　二　　　月　　   六　　 日
　　　　　　　　　　　　　　　　　　　　民事第五庭
~B1審判長法　官　蔡明宛
~B2　　　法　官　曾錦昌
~B3      法　官　林健彥
正本係照原本作成。
如對本判決上訴，須於判決送達後二十日內向本院提出上訴狀，其未表明上訴理由者
，應於上訴後二十日內向本院提出上訴理由書（均須按他造當事人之人數附繕本）。
上訴時應提出委任律師或具有律師資格之人之委任狀，並依附註條文規定辦理。
中　　　華　　　民　　　國　　九十三　　年　　　二　　　月　　 　六　　 日
~B法院書記官　張明賢
附註：
民事訴訟法第四百六十六條之一：對於第二審判決上訴，上訴人應委任律師為訴訟代
理人，但上訴人或其法定代理人具有律師資格者，不在此限。
上訴人之配偶、三親等內之血親、二親等內之姻親，或上訴人為法人、中央或地方機
關時，其所屬專任人員具有律師資格並經法院認適當者，亦得為第三審訴訟代理人。
第一項但書及第二項情形，應於提起上訴或委任時釋明之。
